【裁判字號】    97,易,1184
【裁判日期】    971224
【裁判案由】    妨害自由
【裁判全文】
臺灣臺南地方法院刑事判決              97年度易字第1184號
公  訴  人  臺灣臺南地方法院檢察署檢察官
被      告  甲○○
                    （現於臺灣臺南看守所羈押中）
上列被告因妨害自由案件，經檢察官提起公訴（96年度偵字第
17129號），本院判決如下：
    主  文
甲○○無罪。
    理  由
一、公訴意旨略以：被告甲○○與乙○○係朋友關係，民國96年
    7月1日5時許，乙○○之子丙○○自渠等住處管理室以電話
    詢問乙○○是否要載渠前往就學，乙○○聽聞後即刻自住處
    停車場，駕駛車號7357—JV自小客車，至住處管理室旁等候
    丙○○，甲○○事前經丙○○之通知而在管理室旁等候，見
    到乙○○之自小客車後，明知乙○○不願意與其一同外出，
    仍基於妨害乙○○行動自由之犯意，令乙○○改坐於副駕駛
    座，由甲○○駕駛控制上開車輛，期間無視於乙○○多次要
    求甲○○返回臺中住處之要求，執意取道國道第三高速公路
    ，將乙○○載往其所居住之高雄地區。嗣於當日9時許，甲○○將乙○○載至高雄縣鳳山市○○路上之簡愛汽車旅館後
    ，仍無視於乙○○要求就醫之意願，執意以乙○○尚未用餐
    方會身體不舒服，帶同乙○○至旅館餐廳用餐，乙○○伺機
    以眼神、手勢、口語請在場之房客代為報警，嗣經警據報前
    往現場而獲悉上情。因認被告甲○○涉犯刑法第304條第1項
    之強制罪嫌。
二、按犯罪事實應依證據認定之，無證據不得認定犯罪事實；且
    且被告之自白，不得作為有罪判決之唯一證據，仍應調查其
    他必要之證據，以察其是否與事實相符。不能證明被告犯罪
    者，應為無罪之諭知。刑事訴訟法第154條第2項、第156條
    第2項、第301條第1項分別定有明文。又認定犯罪事實所憑
    之證據，雖不以直接證據為限，間接證據亦包括在內；然而
    無論直接或間接證據，其為訴訟上之證明，須於通常一般之
    人均不致有所懷疑，而得確信其為真實之程度者，始得據為
    有罪之認定（最高法院79年台上字第4986號判例意旨參照）
    。
三、公訴人認被告涉犯刑法第304條第1項之強制罪嫌，無非係以
    被告偵查中坦稱未尊重被害人乙○○不願隨其回高雄之意願
    ，與被害人乙○○指述遭被告強行坐上其自小客車，載往高
    雄、被害人子丙○○證稱其母無意與被告同行等語，以及被
    告曾騷擾被害人之員警職務報告為據。訊據被告固於偵查中
    及本院審理時，均自白未尊重被害人乙○○不願隨其回高雄
    之意願（偵17129卷第65、66頁，本院卷第17頁），惟辯稱
    因聞乙○○身上有酒味，顧及其駕車安全，始要求與乙○○
    換位子，由其駕駛該車，乙○○若真不願意，可以不上車；
    況驅車前往高雄途中，且在休息站購買物品，並無對乙○○
    有何強暴、脅迫，妨害乙○○行使權利或為無義務之事。經
    查：
（一）被告陳稱與乙○○經由網路認識，8個月後見面，並居住
      在乙○○臺中縣沙鹿鎮住處，為男女朋友關係。96年7月1
      日接獲被害人乙○○兒子丙○○電話，而至乙○○住處管
      理室等候乙○○，見乙○○駕駛車號7357—JV自小客車停
      置在管理室旁，乃開啟車門逕入副駕駛座，因聞乙○○身
      上有酒味，顧及其駕車安全，乃要求與乙○○換位子，由
      其駕駛該車等情，核與證人丙○○證述：被告為母親乙○○之前男友，因母親欲將伊送至台中，96年7月1日乃打電
      話向被告求助，被告因而致母親住處管理室等候。被告見
      母親自小客車，乃自行進入副駕駛座，當時母親沒有說什
      麼。伊看到被告與母親二人下車換座位，被告說要帶母親
      散散心；伊當時有聞到母親身上之酒味等情節（偵17129
      號卷第33、34頁、本院卷第36頁）相符。且：
 （1）雖被害人乙○○否認與被告為男女朋友關係，並稱係被告
      自作多情，然被害人自稱二人於95年10月間相識，被告並
      多次向被害人表示愛意，且與其子丙○○感情甚好（本院
      卷第47頁），顯見被告與被害人間，初定有超乎尋常之情
      誼，若被害人與被告間僅普通朋友，被害人之子丙○○與
      被告如何得以建立良好之感情，甚且對於母親將其送台中
      之安排，向被告求助，並稱被告為其母親之前男友。縱被
      害人對於被告之認同感已非如前，渠二人間曾有相當情誼
      之事實，不生影響。
 （2）被害人自承於96年6月30日深夜飲用啤酒（本院卷第43頁
      ），則翌日清晨，身上仍餘留酒味，乃屬常情，且經其子
      丙○○證實在卷。是稽被告辯稱本進入乙○○自小客車副
      駕駛座，嗣聞乙○○身上酒味，始與乙○○換座位，應堪
      信實。又被告要求乙○○與之交換座位，並未施以任何強
      暴、脅迫，乙○○亦未表示異議，且據被害人乙○○於偵
      查中及本院審理時均證稱：被告從駕駛座進來，叫伊從駕
      駛座跨坐到副駕駛座，伊根據以前的經驗，不願激怒被告
      ，乃依被告之指示，移至副駕駛座，被告沒有對伊很兇，
      只說要伊跨到副駕駛座；當時一想踩油門，但因兒子站在
      副駕駛座門邊，怕傷到兒子等語（偵17129號卷第21頁、
      本院卷第43、48頁）可稽，足認被告進入被害人乙○○所
      駕駛自小客車之駕駛座，並未對被害人有何強暴、脅迫行
      為，全然係被害人自己心中之考量，與被告之外在行為無
      關。縱被害人乙○○前開陳述，與被告及證人丙○○均稱
      被告係先上副駕駛座，後被告與乙○○二人均下車交換位
      子，有所出入；惟不論被告要求乙○○移位至副駕駛座後
      ，自車外靜坐入駕駛座，或被告與乙○○分別由正、副駕
      駛座下車再交換座位，均足以證明被告駕駛該自小客車，
      並無妨害乙○○行動自由之犯意，此觀前者業據乙○○證
      稱被告僅要求伊移位，並沒有很兇；而後者，則係乙○○
      自行下車交換座位，益徵其認可被告在駕駛座上駕駛該車
      。至證人丙○○於本院審理時雖證稱被告要求其母親至副
      駕駛座，態度有點不好，大小聲（本院卷第37頁），然當
      時證人在車外，被告與乙○○在車內的對話，證人已難詳
      悉，遑論遭大小聲之人為被害人乙○○，被告之態度，其
      知之為甚，且乙○○為指訴被告之人，無由袒護被告，是
      乙○○所為之前開證言，自較證人丙○○所述可採。
（二）被害人乙○○復指稱：被告駕駛車號7357—JV自小客車，
      載乘伊前往高雄，並表示伊被兒子丙○○折騰，要帶伊散
      散心；途中伊雖向被告表示要回台中，或以皮包未攜帶，
      錢會遭兒子亂用，或以要回被告家，穿著不當，需回家換
      衣服，以及肚子餓等理由為藉口，要求被告載伊回家，但
      被告則以帶伊散心、錢不會遭丙○○亂用，以及先到賓館
      休息，等公家機關開門，二人公證結婚後，再載伊回去等
      語回應，並在高速公路休息站停留兩次，一次買便當。伊
      對於被告上開說詞，未再有回應，也沒有反對，因怕激怒
      被告。其間被告並未使用任何強暴、脅迫之方法限制伊的
      行動自由，伊假裝嘔吐，被告並向汽車旅館櫃台取藥，供
      伊服用（偵17129號卷第21、22頁，本院卷第44、45頁）
      。被告與被害人二人同行驅車前往高雄，雖被害人心中不
      願，卻僅以各式藉口，設法讓被告載其回台中，加以被告
      與被害人為朋友關係，朋友同行，難免有意見相左之時，
      非不得有商量之餘地。被害人回家之意見雖未經被告尊重
      ，然被告對於被害人要求，提出不同意見時，被害人亦未
      見反對，默許被告驅車前往高雄；遑論自始至終，被告未
      曾對被害人施以任何強制手段，甚且因被害人誆稱飢餓時
      ，停車在休息站買便當供被害人使用；到達「簡愛汽車旅
      館」，不但帶同被害人用餐，尚且向旅館服務人員索藥，
      以舒解被害人身體之不適。被告縱未尊重被害人返台中之
      意願，究與妨害他人行使權利或使人行無義務之事之強制
      行為，有天壤之別。
（三）綜上，被告駕駛被害人自小客車，並與被害人驅車前往高
      雄，以及途中在「簡愛汽車旅館」休息，雖與被害人之初
      衷有違，但被害人為避免激怒被告，仍表面順從被告之意
      ，默許被告載乘伊前往高雄，並在「簡愛汽車旅館」休息
      ，自不得因被告曾與被害人間生情感糾紛，被害人心生畏
      懼，即驟認被告對之有何強制行為。且縱刑法第304條之
      強暴、脅迫，祇以所用之「強脅手段」足以妨害他人行使
      權利，或足使他人行無義務之事為已足，並非以被害人之
      自由完全受其壓制為必要（最高法院28年上字第3650號判
      例要旨參照），仍以被告有施用「強脅手段」為要件。公
      訴人所舉之證據，尚不足使通常一般人均不致有所懷疑，
      而得確信被告有何強制犯行，參照前開說明，應為無罪之
      諭知。
據上論斷，應依刑事訴訟法第301條第1項，判決如主文
本案經檢察官丁○○到庭執行職務
中    華    民    國    97    年    12    月    24    日
                  刑事第十二庭  法  官  魏玉英
以上正本證明與原本無異
如不服本判決應於收受本判後10日內向本院提出上訴書狀，並應
敘述具體理由。其未敘述上訴理由者，應於上訴期間屆滿後20日
內向本院補提理由書狀（均須按他造當事人之人數附繕本）「切
勿逕送上級法院」。
                                書記官  曾盈靜
中    華    民    國    97    年    12    月    25    日


司法院資訊處製作；財團法人民間司法改革基金會備份。
